臺灣高等法院刑事裁定
                                    104年度毒抗字第203號
抗  告  人
即  被  告  甲○○


上列抗告人因毒品危害防制條例案件，不服臺灣臺北地方法院中
華民國104年7月15日裁定（104年度毒聲字第300號），提起抗告
，本院裁定如下：
    主  文
抗告駁回。
    理  由
一、原裁定意旨略以：被告甲○○於民國104年5月24日下午某時許
    ，在臺北市○○區○○○路000號4樓之3內，施用第二級毒品甲基
    安非他命，且於104年5月24日晚間為警查獲，並當場扣得上
    開甲基安非他命、液態MDMA及FM2藥丸等物等情，業經被告
    於偵查中坦承不諱，並有臺北市政府警察局信義分局扣押物
    品目錄表在卷可考。且於104年5月25日所採集之被告尿液，
    分別以酵素免疫分析法初步檢驗、氣相層析質譜儀法確認檢
    驗，結果呈現安非他命類（安非他命、甲基安非他命）陽性
    反應，有台灣尖端先進生技醫藥股份有限公司104年6月4日
    濫用藥物檢驗報告（報告序號：信義-14）附卷可憑（見偵
    卷第96頁）。而依酵素免疫分析法檢測尿液時，尚有可能產
    生偽陽性之毒品反應，惟以氣相層析質譜儀分析法所為之檢
    驗，應可剔除毒品偽陽性反應之可能，此有行政院衛生署管
    制藥品管理局92年6月20日管檢字第0920004713號函可稽，
    足見依上開檢驗結果，應可認被告確有施用甲基安非他命之
    行為，被告施用第二級毒品犯行應堪認定。又被告未曾因施
    用毒品案件經觀察、勒戒處分，有臺灣高等法院被告前案紀
    錄表在卷可查，是聲請人之聲請於法要無不合，應令被告進
    入勒戒處所施以觀察、勒戒等語。
二、抗告意旨略以：被告之職業為朝九晚五之上班族，有專門負
    責之職務，他人無法替代，若進入勒戒處所觀察、勒戒，勢
    必影響工作進度，除有可能遭公司開除職位，經濟陷入困境
    外，亦會加重公司其他工作同仁之負擔，造成公司困擾。又
    被告本身為HIV感染者，每日必須按時服藥以控制病情，須
    隨時進入醫療院所治療。倘被告進入勒戒處所觀察、勒戒，
    亦對於被告之病情有影響，且HIV病毒具有高傳染力，感染
    者之生活用品亦必須與他人分開使用，不適合進入勒戒處所
    與他人共同居住，以免傳染予他人。再者，被告之父乙○○及
    母丙○○均為36年次，現已高齡70歲，若渠等知悉被告因施用
    毒品勒戒，必定身心難以承受，加上被告外婆甫於104年7月
    21日過世，對被告之母已是嚴重打擊，若知悉被告施用毒品
    ，且無法於外婆喪葬上盡其孝道，必是雪上加霜，恐影響被
    告之母之身體健康，由上，考量被告之生活型態、身體狀況
    、勒戒處所其他人之健康安全維護，被告應以在醫院為戒癮
    治療，較送勒戒所觀察、勒戒為妥適。故懇請撤銷原裁定，
    另裁定被告得以進入醫院為戒癮治療之方式代替送勒戒所觀
    察、勒戒等語。
三、經查：
（一）抗告人即被告甲○○於警詢及偵查中對於本件施用第二級毒
      品甲基安非他命之犯行坦承不諱（見臺灣臺北地方法院檢
      察署104年度毒偵字第2071號卷第6至9頁、第70頁至第71
      頁、72頁反面、第111頁），且被告於上揭時地經警查獲
      後採得之尿液檢體（尿液檢體編號：100543）經檢送台灣
      尖端先進生技醫藥股份有限公司以酵素免疫分析法（ＥＩＡ
      ）初驗及以氣相層析質譜儀（ＧＣ／ＭＳ）複驗檢驗結果，發
      現確呈現安非他命類（安非他命、甲基安非他命）陽性反
      應，有臺北市政府警察局信義分局扣押物品清單、台灣尖
      端先進生技醫藥股份有限公司104年6月4日濫用藥物檢驗
      報告報告1份、臺北市警察局偵辦毒品案件尿液檢體委驗
      單1紙在卷可查（同前偵卷第94頁、第96頁、第100頁）。
      此外，復有扣案之甲基安非他命4小包（總毛重11.43公克
      、淨重3.35公克）、臺北市政府警察局信義分局查獲涉嫌
      毒品危害防制條例「毒品」初步檢驗報告單4紙、搜索扣
      押筆錄、扣押物品目錄表及扣押物品照片等可資佐證（同
      前偵卷第44至47頁、第32至34頁、35至36頁、59至65頁）
      ，被告施用第二級毒品甲基安非他命之犯行，堪以認定。
（二）按毒品危害防制條例之觀察、勒戒規定，係一種針對被告
      將來之危險所為預防、矯正措施之保安處分，目的係為斷
      絕施用毒品者之身癮及心癮，核與刑罰執行之目的不同，
      並屬強制規定，除於毒品危害防制條例第21條第1項所稱
      犯同條例第10條之罪者，於犯罪未發覺前，自動向行政院
      衛生署指定之醫療機構請求治療，醫療機構免將請求治療
      者送法院或檢察機關之情形外，只要違反毒品危害防制條
      例第10條之規定者，檢察官即應向法院提出聲請裁定其入
      勒戒處所觀察、勒戒。另毒品危害防制條例第24條第1項
      亦明定：本法第20條第1項之程序，於檢察官先依刑事訴
      訟法第253條之1第1項、第253條之2之規定，為附命完成
      戒癮治療之緩起訴處分時，不適用之。是除檢察官審酌個
      案情形，依同法第24條第1項為附完成戒癮治療之緩起訴
      處分，可排除適用觀察、勒戒之程序外，凡經檢察官聲請
      ，法院僅得依法裁定令入勒戒處所執行觀察、勒戒，以查
      其是否仍有施用毒品傾向，並據以斷定幫助被告徹底戒毒
      之方法，尚無自由斟酌以其他方式替代之權。又所謂戒癮
      治療計畫，係法務部基於防制毒品危害之刑事政策與毒品
      危害防制條例第24條鑑於對於若干施用毒品者若僅施以徒
      刑不足以斷絕毒癮之規範本旨，乃令檢察機關與行政院衛
      生署合作，由檢察官審酌個案情形，援引毒品危害防制條
      例第24條，改以緩起訴處分方式轉介毒品施用者前往醫療
      院所治療。故是否給予被告為附命完成戒癮之緩起訴處分
      ，事屬檢察官之職權，自非法院所得審酌。
（三）查本件抗告人未有送勒戒處所執行觀察、勒戒之前案，有
      本院被告前案紀錄表附卷可查。原聲請人即臺灣臺北地方
      法院檢察署檢察官斟酌個案情節後，捨刑事訴訟第253條
      之1規定戒癮治療之緩起訴處分程序，而向原審聲請裁定
      觀察、勒戒，此乃檢察官裁量權限，已如前述，於法尚無
      不合。檢察官既未依刑事訴訟法第253條之1第1項、第253
      條之2之規定為附命完成戒癮治療之緩起訴處分以替代原
      觀察、勒戒之處分，而仍依法向法院聲請裁定命抗告人入
      勒戒處所執行觀察、勒戒，則本件抗告人既合於令入勒戒
      處所觀察、勒戒之規定，法院自應為抗告人受觀察、勒戒
      之處分，亦無需再為審酌執行觀察、勒戒處分之必要性。
（四）綜上所述，原裁定依檢察官之聲請裁定命抗告人送勒戒處
      所觀察、勒戒，並無違誤，抗告人之工作、身體健康、家
      庭等因素，均非得免予觀察、勒戒之事由，抗告意旨執前
      詞指摘原裁定不當，求予撤銷原裁定，核無理由，應予駁
      回。
四、據上論斷，應依刑事訴訟法第412 條，裁定如主文。
中　　華　　民　　國　 104　　年　　8 　　月　　17　　日
                  刑事第二十二庭審判長法　官  劉嶽承
                                      法　官  郭豫珍
                                      法　官  黃美盈
以上正本證明與原本無異。
不得再抗告。
                                      書記官  陳首屹
中　　華　　民　　國　 104　　年　　8 　　月　　17　　日